【裁判字號】    99,簡上,131
【裁判日期】    990507
【裁判案由】    業務侵占
【裁判全文】
臺灣高雄地方法院刑事判決            99年度簡上字第131 號
上  訴  人  臺灣高雄地方法院檢察署檢察官
被      告  甲○○
上列上訴人因業務侵占案件，不服本院高雄簡易庭中華民國99年
2 月3 日99年度審簡字第550 號簡易判決（起訴案號：97年度偵
緝字第2745號），提起上訴，本院管轄之第二審合議庭判決如下
：
    主  文
原判決撤銷。
甲○○犯業務侵占罪，處有期徒刑捌月，減為有期徒刑肆月，如
易科罰金，以新臺幣壹仟元折算壹日。緩刑參年。
    事  實
一、甲○○受雇於中南海保全股份有限公司（下稱中南海公司）
    ，擔任「百星綠地大樓」（高雄市○○區○○路1157號）之
    管理組長一職，負責百星綠地大樓保全工作，包括管理社區
    保全人員之值勤狀況及管理費收繳、大樓合約廠商款項支付
    等業務，為從事業務之人。詎甲○○竟意圖為自己不法之所
    有，於民國95年8 月間，將其因業務關係所持有如附表所示
    之款項侵占入己，嗣經中南海公司於辦理業務交接後，發現
    管理費短缺，報警處理始悉上情。
二、案經中南海公司訴由高雄市政府警察局鼓山分局移送臺灣高
    雄地方法院檢察署檢察官偵查起訴。
    理  由
壹、證據能力部分：
    本判決所引用之證據資料（詳後引證據），其中傳聞證據部
    分，縱無刑事訴訟法第159 條之1 至第159 條之4 或其他規
    定之傳聞證據例外情形，亦因被告及檢察官或同意可作為證
    據使用，或未聲明異議，依刑事訴訟法第159 條之5 第1 項
    、第2 項之規定，本院審酌各該傳聞證據並非違法取得，與
    待證事項具關聯性，證明力亦非明顯過低等情，認以之作為
    證據係屬適當，具有證據能力。
貳、實體部分：
一、上開事實，業經被告甲○○坦承不諱（本院簡上卷第63頁、
    第69頁），核與證人莊潮彬、陳建宏、乙○○、陳永瑜、廖
    淑麗於警詢或偵訊所述相符（警卷第2 頁；偵卷一第41頁；
    偵卷二第17頁、第29頁、第54頁至第57頁）；復有新進人員
    履歷表、百星綠地95年8 月收支明細表、支付憑單、交易明
    細表附卷可稽（警卷第8 頁；偵卷一第4 頁至第10頁；偵卷
    二第43頁、第48頁至第49頁）。足見被告上開自白核與事實
    相符，應可採信。本件事證明確，被告犯行堪以認定，自應
    依法論科。
二、核被告所為，係犯刑法第336 條第2 項之業務侵占罪。被告
    先後多次之業務侵占犯行，係基於同一決意而為之數個舉動
    ，且時間相近、所侵害法益相同，依一般社會健全之觀念，
    難以強行分開，要屬接續犯之實質上一罪，公訴意旨雖未起
    訴附表編號9 之犯行，惟該部分與經起訴部分為實質上一罪
    關係，自為起訴效力所及，本院即應審理。本件被告犯罪事
    證明確，原審予以論罪科刑，固非無見，惟原審未及審究被
    告該部分之事實，容有未恰。檢察官據此提起上訴，為有理
    由。檢察官上訴既有理由且原審判決亦有前開可議之處，自
    應由本院撤銷改判。爰審酌被告因一時失慮，竟利用處理業
    務上機會將所持有之款項侵占入己，非但有虧職守，並嚴重
    損及他人權益，所為實不足取，惟被告犯後坦承犯行，態度
    尚佳，復參以其所侵占之金額等一切情狀，量處如主文第2
    項所示之刑，以資儆懲。又本件被告侵占犯行之犯罪時間係
    在96年4 月24日以前，且合於中華民國96年罪犯減刑條例第
    2 條第1 項第3 款之規定，亦無該條例第3 條規定不予減刑
    之情形，是應減其宣告刑2 分之1 及諭知如主文第2 項所示
    之易科罰金折算標準。另被告前未曾因故意犯罪受有期徒刑
    以上刑之宣告，有臺灣高等法院被告前案紀錄表在卷可稽，
    茲念其僅因一時失慮，以致誤罹刑章，事後更已坦承犯行，
    諒以經此起訴、審判程序，理當知所警惕，信無再犯之虞，
    且被害人亦願意原諒被告等情，業據被害人之告訴代理人供
    陳在卷（本院簡上卷第70頁），本院認前開所宣告之刑以暫
    不執行為適當，併予諭知緩刑3 年，以啟自新。
據上論斷，應依刑事訴訟法第455 條之1 第1 項、第3 項、第36
9 條第1 項、第364 條、第299 條第1 項前段，刑法第336 條第
2項 、第41條第1 項前段、第74條第1 項第1 款，刑法施行法第
1條 之1 ，中華民國96年罪犯減刑條例第2 條第1 項第3 款、第
7 條、第9 條，判決如主文。
本案經檢察官到庭執行職務。
中    華    民    國    99    年    5     月    7     日
                  刑事第九庭    審判長法  官  鄭詠仁
                                      法  官  黃沛文
                                      法  官  王碧瑩
以上正本係照原本作成。
不得上訴。
中    華    民    國    99    年    5     月    7     日
                                      書記官  吳智媚
所犯法條
中華民國刑法第336 條（公務公益侵佔罪、業務侵佔罪）
對於公務上或因公益所持有之物，犯前條第1項之罪者，處1 年
以上7 年以下有期徒刑，得併科5 千元以下罰金。
對於業務上所持有之物，犯前條第1 項之罪者，處6 月以上5 年
以下有期徒刑，得併科3千元以下罰金。
前二項之未遂犯罰之。
附表
┌──┬─────────┬───────────┬─────┐
│編號│     侵占日期     │      項目明細        │金額（元）│
│    │                  │                      │（新臺幣）│
├──┼─────────┼───────────┼─────┤
│1   │95年8 月25日      │98年8 月份公設電費    │30,704    │
├──┼─────────┼───────────┼─────┤
│2   │同上              │發電機排煙工程款      │36,000    │
├──┼─────────┼───────────┼─────┤
│3   │同上              │B1F 公用廁所馬桶修理  │200       │
├──┼─────────┼───────────┼─────┤
│4   │同上              │車道壁燈短路重新配線  │600       │
├──┼─────────┼───────────┼─────┤
│5   │同上              │補一具10P 滅火器換藥  │140       │
├──┼─────────┼───────────┼─────┤
│6   │同上              │C 、D 棟及EF棟魚眼燈更│800       │
│    │                  │換                    │          │
├──┼─────────┼───────────┼─────┤
│7   │95年8 月29日      │尚弘機電8 月份保養費  │3,600     │
├──┼─────────┼───────────┼─────┤
│8   │同上              │永大機電8 月份電梯保  │15,000    │
│    │                  │養費                  │          │
├──┼─────────┼───────────┼─────┤
│9   │同上              │7 月份管理費收入      │122,500   │
├──┼─────────┼───────────┼─────┤
│10  │95年8 月間之某日  │雜項支出（組長零用金）│5,000     │
├──┼─────────┼───────────┼─────┤
│11  │同上              │財務報表與存摺差額    │56,843    │
├──┴─────────┴───────────┴─────┤
│                                            合計  271,387元 │
└──────────────────────────────┘

司法院資訊處製作；財團法人民間司法改革基金會備份。
